臺灣士林地方法院刑事判決
111年度金訴字第5號
公  訴  人  臺灣士林地方檢察署檢察官
被      告  吳政傑



上列被告因詐欺等案件，經檢察官提起公訴（110年度偵字第182
67號、第14490號），因被告於準備程序中就被訴事實為有罪之
陳述，經告知簡式審判程序之旨，並聽取當事人之意見後，經本
院合議庭裁定由受命法官獨任進行簡式審判程序，判決如下：
    主  文
吳政傑犯三人以上共同冒用公務員名義詐欺取財罪，處有期徒刑
壹年貳月。 
未扣案之犯罪所得新臺幣參仟元沒收，於全部或一部不能沒收或
不宜執行沒收時，追徵其價額。
    事  實
一、吳政傑於民國110年4月21日，從報紙徵職廣告之聯繫方式，
    結識真實姓名不詳，自稱為「小峰」之男子後，吳政傑加入
    某年籍不詳，自稱「小峰」、「佑佑」等人所組成之詐欺集
    團（下稱本案詐騙集團），擔任向被害人收取財物或金融卡
    、再至提款機提款並轉交款項之工作。其與本案詐騙集團其
    他成員共同意圖為自己不法之所有，基於三人以上共同冒用
    公務員名義犯詐欺取財、以不正方法由自動付款設備取得他
    人之物、洗錢之犯意聯絡，先由本案詐欺集團某成員於110
    年5月10日，以電話向陳麗純謊稱「電話費未繳」，並偽冒
    「110」黃家安警官等公務員名義，詐稱「你涉嫌毒品、洗
    錢案件，要去銀行辦金融卡」等語，使陳麗純陷於錯誤，於
    同日下午5時11分許，將裝有中國信託銀行（帳號：000-000
    000000000）、郵局（帳號：000-00000000000000）、富邦
    銀行（帳號：000-000000000000）計3張金融卡之包裹，依
    指示擺放在臺北市內湖區內湖路2段235巷口旁某機車上。吳
    政傑則依指示，於同日下午5時23分許，至上址機車拿取包
    裹後，旋在臺北市內湖區附近之提款機，多次持陳麗純上開
    金融卡領款，並於得款後，再前往臺北市○○區○○路0號速食
    店廁所內，將所提領之上開款項及3張金融卡，交付給本案
    詐欺集團其他成員，以此方式掩飾、隱匿上開犯罪所得之本
    質、來源及去向（吳政傑所提領之時間、金額，詳如附表所
    示），吳政傑並因而取得報酬新臺幣（下同）3,000元。嗣
    陳麗純發覺受騙，報警處理，經調閱監視器影像後，循線查
    悉上情。
二、案經陳麗純訴由臺北市政府警察局內湖分局報告臺灣士林地
    方檢察署檢察官偵查起訴。
    理  由
壹、程序部分
    被告吳政傑所犯均係死刑、無期徒刑、最輕本刑為3年以上
    有期徒刑以外之罪，被告於準備程序中就被訴事實均為有罪
    之陳述（本院111年度金訴字第5號卷【下稱本院卷】第250
    頁），經告知簡式審判程序之旨，並聽取檢察官、被告之意
    見後，本院合議庭認為適宜裁定由受命法官獨任進行簡式審
    判程序。故本件之證據調查，依刑事訴訟法第273條之2規定
    ，不受同法第159條第1項、第161條之2、第161條之3、第16
    3 條之1及第164條至第170條規定之限制，合先敘明。
貳、實體部分
一、認定犯罪事實之證據及理由
    上開犯罪事實，業據被告於本院準備程序及審理時均坦承不
    諱（本院卷第250頁、第259頁），核與證人即告訴人陳麗純
    所證述遭詐騙之情節（臺灣士林地方檢察署110年度偵字第1
    8267號卷【下稱偵字第18267號卷】第39頁至第44頁）大致
    相符，並有告訴人之國泰世華銀行存摺影本（臺灣士林地方
    檢察署110年度偵字第14490號卷【下稱偵字第14490號卷】
    第70至71頁）、告訴人之台北富邦銀行存摺影本、對帳單（
    偵字第18267號卷第71至73頁）、告訴人之中國信託銀行存
    摺影本、存款交易明細（偵字第18267號卷第74至76頁）、
    告訴人之郵局存摺影本、交易明細（偵字第18267號卷第77
    至79頁）、被告於110年5月10日收取包裹及提款之監視器影
    像截圖、身分比對照片（偵字第18267號卷第45至56頁）等
    資料附卷可資，足認被告任意性之自白與事實相符，堪以認
    定。綜上，本件事證已臻明確，被告上揭犯行堪以認定，應
    予依法論罪科刑。
二、論罪科刑　　
　㈠按過去實務認為，行為人對犯特定犯罪所得之財物或利益作
    直接使用或消費之處分行為，或僅將自己犯罪所得財物交予
    其他共同正犯，祇屬犯罪後處分贓物之行為，非本條例所規
    範之洗錢行為，惟依洗錢防制法之新法規定，倘行為人意圖
    掩飾或隱匿特定犯罪所得來源，而將特定犯罪所得直接消費
    處分，甚或交予其他共同正犯，而由共同正犯以虛假交易外
    觀掩飾不法金流移動，即難認單純犯罪後處分贓物之行為，
    應仍構成洗錢防制法第2條第1或2款之洗錢行為（最高法院1
    08年度台上字第1744號判決意旨參照）。查：本案被告與「
    小峰」及其他不詳詐欺集團成員對告訴人所為，構成刑法第
    339條之4第1項第2款之加重詐欺取財罪，此如後述，屬最輕
    本刑6月以上有期徒刑以上之罪，屬洗錢防制法第3條第1款
    所稱特定犯罪，而本案詐騙手法，係先由本案詐欺集團成員
    對告訴人施以詐術，使告訴人依詐欺集團成員之指示交付金
    融卡及提供密碼後，由被告前去向告訴人收取金融卡並持以
    提領款項，再將之交予本案詐騙集團不詳成員，以掩飾、隱
    匿該特定犯罪所得之來源、去向及所在，揆諸上開說明，被
    告所為自非單純犯罪後處分贓物之與罰後行為，而該當洗錢
    防制法第2條第2款所指之洗錢行為無訛。 　
　㈡核被告所為，係犯刑法第339條之4第1項第1、2款之三人以上
    共同冒用公務員名義詐欺取財罪、同法第339條之2第1項之
    以不正方法由自動付款設備取財罪，及洗錢防制法第14條第
    1項之一般洗錢罪。被告與本案詐騙集團成員間，就前開犯
    行，有犯意聯絡及行為分擔，均應論以共同正犯。被告係以
    一行為同時觸犯前開數罪，爰依刑法第55條規定，從一重論
    以三人以上共同冒用公務員名義詐欺取財罪。
　㈢按犯洗錢防制法第14條之罪，在偵查或審判中自白者，減輕
    其刑，同法第16條第2項定有明文；次按想像競合犯係一行
    為觸犯數罪名，行為人犯罪行為侵害數法益皆成立犯罪，僅
    因法律規定從一重處斷科刑，而成為科刑一罪而已，自應對
    行為人所犯各罪均予適度評價，始能對法益之侵害為正當之
    維護。因此法院於決定想像競合犯之處斷刑時，雖以其中最
    重罪名之法定刑作為裁量之準據，惟具體形成宣告刑時，亦
    應將輕罪之刑罰合併評價。基此，除非輕罪中最輕本刑有較
    重於重罪之最輕本刑，而應適用刑法第55條但書規定重罪科
    刑之封鎖作用，須以輕罪之最輕本刑形成處斷刑之情形以外
    ，則輕罪之減輕其刑事由若未形成處斷刑之外部性界限，自
    得將之移入刑法第57條或第59條之科刑審酌事項內，列為是
    否酌量從輕量刑之考量因子（最高法院110年度台上字第509
    8號、第4724號判決意旨參照）。查：被告於本院審理中自
    白違反洗錢防制法之犯罪事實，業如前述，故其本應依洗錢
    防制法第16條第2 項規定減輕其刑，雖因想像競合犯之關係
    而從一重之刑法第339條之4第1項第1款及第2款之罪處斷，
    上開輕罪之減輕其刑事由未形成處斷刑之外部性界限，然依
    前揭說明，仍應於依刑法第57條規定量刑時，審酌上開輕罪
    之減輕其刑事由，作為其量刑之有利因子。　
　㈣爰以行為人之責任為基礎，並審酌被告不思循正當管道取得
    財物，竟因受金錢誘惑而為本案犯行，造成告訴人受有財產
    損害，且亦因其所為掩飾、隱匿犯罪所得之來源及去向，使
    本案詐騙集團順利保有犯罪所得，所生之危害非輕，殊值非
    難，併衡以被告犯罪之動機、手段、情節、所獲利益、對於
    告訴人造成之損失，以及被告於本案犯罪中從事較末端之工
    作，對於整體犯罪尚無決定支配權，並承擔遭查獲之風險；
    被告於犯後坦承犯行，合於洗錢防制法第16條第2項之自白
    減輕其刑事由，及其雖已與告訴人達成和解，然並未依和解
    內容賠償告訴人所受損失（見本院和解筆錄及公務電話紀錄
    ）之犯後態度，暨被告自承其為高職畢業之智識程度、目前
    做粗工、日薪約1,200元至1,400元、未婚，無人要扶養之家
    庭生活經濟狀況（本院卷第260頁）等一切情狀，量處如主
    文所示之刑，以資懲儆。　
三、沒收部分
　㈠按犯罪所得，屬於犯罪行為人者，沒收之。但有特別規定者
    ，依其規定。前2項之沒收，於全部或一部不能沒收或不宜
    執行沒收時，追徵其價額。犯罪所得已實際合法發還被害人
    者，不予宣告沒收或追徵。刑法第38條之1第1項、第3項、
    第5項分別定有明文。又共同正犯之犯罪所得，沒收或追徵
    ，應就各人所分得之數額分別為之，所謂各人「所分得」，
    係指各人「對犯罪所得有事實上之處分權限」，法院應視具
    體個案之實際情形而為認定：倘若共同正犯各成員內部間，
    對於不法利得分配明確時，應依各人實際分配所得宣告沒收
    。又依刑法第38條之1宣告之沒收或追徵，有過苛之虞、欠
    缺刑法上之重要性、犯罪所得價值低微，或為維持受宣告人
    生活條件之必要者，得不宣告或酌減之，同法第38條之2第2
    項亦有明定。經查：被告於本院審理時自陳本案其拿到報酬
    3,000元至4,000等語（本院卷第250頁），此為其犯罪所得
    ，且並未扣案，且被告雖已與告訴人達成和解，然並未依約
    履行，業如前述，復查無刑法第38條之2第2項所定情形，仍
    應依刑法第38條之1第1項前段、第3項規定宣告沒收，且於
    全部或一部不能沒收或不宜執行沒收時，追徵其價額。
　㈡至被告前開領得之款項，業經轉交予本案詐欺集團上游成員
    ，係屬洗錢之標的，且既已轉交詐欺集團上游，業經本院認
    定如前，該等款項即非被告所有，被告亦無事實上處分權限
    ，自無從依洗錢防制法第18條第1 項前段規定宣告沒收或追
    徵，併此敘明。
據上論斷，應依刑事訴訟法第299 條第1 項前段，判決如主文。
本案經檢察官鄭世揚提起公訴，經檢察官林嘉宏到庭執行職務。
中　　華　　民　　國　　111 　年　　10　　月　　28　　日
                  刑事第三庭　　法  官  李郁屏
以上正本證明與原本無異。
如不服本判決，應於判決送達後20日內向本院提出上訴狀（應抄
附繕本），並應敘述具體理由。其未敘述上訴理由者，應於上訴
期間屆滿後20日內向本院補提理由書 (均須按他造當事人之人數
附繕本 )「切勿逕送上級法院」。告訴人或被害人如對於本判決
不服者，應具備理由請求檢察官上訴，其上訴期間之計算係以檢
察官收受判決正本之日期為準。
因疫情而遲誤不變期間，得向法院聲請回復原狀。
                                書記官  李登寶
中　　華　　民　　國　　111 　年　　10　　月　　28　　日
附錄：本案論罪科刑法條全文
中華民國刑法第339條之2
意圖為自己或第三人不法之所有，以不正方法由自動付款設備取
得他人之物者，處三年以下有期徒刑、拘役或三十萬元以下罰金
。
以前項方法得財產上不法之利益或使第三人得之者，亦同。
前二項之未遂犯罰之。
中華民國刑法第339條之4
犯第339條詐欺罪而有下列情形之一者，處1年以上7年以下有期
徒刑，得併科1百萬元以下罰金：
一、冒用政府機關或公務員名義犯之。
二、三人以上共同犯之。
三、以廣播電視、電子通訊、網際網路或其他媒體等傳播工具，
    對公眾散布而犯之。
前項之未遂犯罰之。
洗錢防制法第2條
本法所稱洗錢，指下列行為：
一、意圖掩飾或隱匿特定犯罪所得來源，或使他人逃避刑事追訴
    ，而移轉或變更特定犯罪所得。
二、掩飾或隱匿特定犯罪所得之本質、來源、去向、所在、所有
    權、處分權或其他權益者。
三、收受、持有或使用他人之特定犯罪所得。
洗錢防制法第14條
有第二條各款所列洗錢行為者，處7年以下有期徒刑，併科新臺
幣5百萬元以下罰金。
前項之未遂犯罰之。
前二項情形，不得科以超過其特定犯罪所定最重本刑之刑。
附表：
編 號 告訴人/ 被害人 時間、詐騙手法 交付時間、現金（新臺幣）／物品 提領時間、地點、帳戶、金額（新臺幣） 1 告訴人 陳麗純 詐騙集團成員於110年5月10日9時許，偽冒黃安家警官公務人員名義，以電話向告訴人陳麗純佯稱：其涉嫌毒品、洗錢等案件，需至銀行辦金融卡云云，致告訴人陷於錯誤，依指示交付右列物品。     110年5月10日17時11分許交付陳麗純名下： 1.中華郵政【帳號00000000000000】號帳戶金融卡 2.中國信託商業銀行【帳號000000000000】號帳戶金融卡 3.台北富邦商業銀行【帳號000000000000】號帳戶金融卡  被告吳政傑持左列人頭帳戶提款卡提領： 1.中華郵政【帳號00000000000000】號帳戶，共計15萬元： ⑴110年5月10日17時40分許至臺北市○○區○○路0段000號金龍郵局行自動櫃員機提領6萬元 ⑵110年5月10日17時41分許至臺北市○○區○○路0段000號金龍郵局行自動櫃員機提領6萬元 ⑶110年5月10日18時24分許至臺北市○○區○○街000巷0號大湖郵局行自動櫃員機提領3萬元 2.中國信託商業銀行【帳號000000000000】號帳戶，共計5萬元： ⑴110年5月10日18時11分許至臺北市○○區○○路0段000號中國信託內湖分行自動櫃員機提領12萬元 ⑵110年5月10日18時13分許至臺北市○○區○○路0段000號中國信託內湖分行自動櫃員機提領3萬元  3.台北富邦商業銀行【帳號000000000000】號帳戶，共計15萬元：  ⑴110年5月10日18時52分許至臺北市○○區○○路0段000巷0號富邦銀行內湖分行自動櫃員機提領10萬元  ⑵110年5月10日18時52分許至臺北市○○區○○路0段000巷0號富邦銀行內湖分行自動櫃員機提領5萬元      110年5月11日15時49分許交付陳麗純國泰世華商業銀行【帳號000000000000】號帳戶金融卡 共同被告陳文威持左列人頭帳戶提款卡提領，共計39萬元： 1.110年5月12   日17時28分許至桃園市○○區○○○路0段00號國泰世華銀行中壢分行自動櫃員機提領5萬元 2.110年5月12   日17時33分許至桃園市○○區○○○路0段00號國泰世華銀行中壢分行自動櫃員機提領5萬元 3.110年5月12   日17時35分許至桃園市○○區○○○路0段00號國泰世華銀行中壢分行自動櫃員機提領10萬元 4.110年5月13   日11時10分許至桃園市○○區○○○街000號國泰世華銀行北中壢分行自動櫃員機提領10萬元 5.110年5月13   日11時11分許至桃園市○○區○○○街000號國泰世華銀行北中壢分行自動櫃員機提領9萬元